臺灣高等法院刑事判決　　　　　　　　96年度上訴字第3754號
上　訴　人　台灣桃園地方法院檢察署檢察官
被　　　告　乙○○
上列上訴人因被告搶奪案件，不服台灣桃園地方法院九十六年度
訴字第一０一八號，中華民國九十六年七月二十五日第一審判決
（起訴案號：台灣桃園地方法院檢察署九十六年度偵字第五三四
三號），提起上訴，本院判決如下：
    主  文
原判決撤銷。
乙○○意圖為自己不法之所有，而搶奪他人之動產，累犯，處有
期徒刑拾月，減為有期徒刑伍月，如易科罰金，以銀元參佰元即
新台幣玖佰元折算壹日。
    事  實
一、乙○○前因施用毒品案件，經臺灣板橋地方法院裁定移送強
    制戒治，並經臺灣板橋地方法院檢察署以九十年度毒偵字第
    二八二０號提起公訴，且經臺灣板橋地方法院以九十一年度
    訴字第一六四六號判處有期徒刑八月確定，於民國九十四年
    二月二日縮刑期滿執行完畢。詎其猶不知悔改，復於九十四
    年十一月二十五日上午七時十分許，騎乘車牌號碼不詳之白
    色重型機車，行經桃園縣桃園市○○街五號之一前，見甲○
    ○獨自行走路旁，認有機可乘，竟意圖為自己不法之所有，
    趁甲○○未及防備而將機車駛近後，且由甲○○右後方，以
    左手搶奪甲○○掛於右手臂之皮包（內含現金新台幣（下同
    ）一千一百元、ＳＯＧＯ禮券二百五十元、信用卡三張、銀
    行金融卡二張、汽車駕照、火車定期票、語言翻譯機、隨身
    碟ＭＰ３、行動電話等物），得手後往火車站方向急馳而去
    ，經警據報後，始循線查獲。
二、案經桃園縣政府警察局移送台灣桃園地方法院檢察署檢察官
    偵查起訴。
    理  由
壹、程序部分：
    被告乙○○對於公訴人所提之證據資料及以下本院作為判斷
    依據之各項言詞及書面供述證據資料，均同意或不爭執其證
    據能力，本院審酌該等言詞供述及書面作成時之情況認為適
    當，均無不宜作為證據之情事，依刑事訴訟法第一百五十九
    條之五規定，均得作為證據，合先敘明。
貳、實體部分：
一、訊據被告固坦承有持被害人甲○○被搶之行動電話撥打電話
    之情，惟否認有何搶奪犯行，辯稱：當時有一綽號「阿興」
    之人在新莊新樹路拿手機給我，他說他急需用錢，叫我借一
    千元給他云云。經查：
  (一)被害人甲○○於九十四年十一月二十五日上午七時十分許，
    在桃園市○○街五號之一前，遭一名歹徒騎乘車號不詳之白
    色重型機車，由被害人右後方用其左手拉走被害人掛於右手
    之皮包（內有現金一千一百元、ＳＯＧＯ禮券二百五十元、
    信用卡三張、銀行金融卡二張、汽車駕照、火車定期票、語
    言翻譯機、隨身碟ＭＰ３、行動電話等物），得手後逃逸乙
    情，業據證人甲○○於警詢、原審證述明確（見偵卷第八至
    一０頁，原審卷第八五、八六頁）。
  (二)再被告於九十五年十二月二十七日警詢時稱：（問：你既然
    說該搶奪案非你所為，那為何在搶奪案發生後不到二小時內
    你所申請的號碼：0000000000號會插入被害人甲
    ○○所遭搶奪之手機做撥接使用，且發射之基地台位置就在
    台北縣新莊市你家附近，你如何解釋？）我九十四年十月到
    十二月間，人都在台北，並沒有來過桃園。（問：根據警方
    調出被害人甲○○之報案筆錄稱，其於皮包內另放置有一支
    國際牌、電話門號：0000000000號〈序號：00
    0000000000000號〉之行動電話，在依據該行
    動電話上之序號追查出該門碼0000000000號於九
    十四年十一月二十五日六時四十四分二秒時，尚有撥打給其
    友人但於遭搶奪後遭搶奪後〈遭搶奪時間：九十四年十一月
    二十五日七時十分〉之同日上午九時九分三十六秒時，為何
    該手機插入你所申請之行動電話0000000000號做
    撥打使用，請你解釋？）時間太久我忘記了，所以無法做解
    釋等語（見偵卷第五、六頁）。其於偵查時稱：有一位朋友
    朋友叫阿興，都是他跟我聯絡，他向我借錢一千元將手機抵
    押，我拿手機測試。（問：是否找得到人嗎？）從他拿手機
    抵押後，人也不見了。（問：你只是測試一下就沒有再用了
    ？）是。…（問：跟阿興是否很熟？）不熟等語（偵卷第一
    八頁）。其於原審稱：（問：為何依通聯調閱查詢資料顯示
    ，你的門號與被害人手機的序號曾經在本案發生後大概兩小
    時就一起搭配使用？）是我一個朋友綽號「阿興」的人拿手
    機過來跟我借一千元，當時沒有想那麼多，想說朋友有急用
    就借給他，手機押在我這裡。…（問：有無「阿興」的年籍
    資料？）我只知道他的綽號。（問：跟「阿興」如何認識？
    ）在監獄裡認識。（問：在哪個獄所認識？）台北看守所。
    （問：哪段期間？）九十二年間在同一個工廠認識的。（問
    ：看守所還是監獄有工場？）看守所裡面也有工廠。（問：
    還記得那個工場的場名？）第十工場。阿興也在十工廠。（
    問：出獄之後還都有在聯絡？）在九十四年間於路上碰到面
    。（問：他怎麼知道去找你？）當時他打手機給我，問我現
    在身上方不方便，他有急用。…（問：你的意思是說你在出
    獄之後曾經在路上遇到阿興，他是怎麼知道你住在新莊去找
    你？）他打電話給我，他才知道我的住所他才過來找我。我
    之前曾經把我的手機號碼給他。…（問：阿興的年紀？）三
    十幾歲的男性。（問：特徵？）高高、胖胖的。（問：身高
    ？）一百七十幾公分。…（問：你講的阿興，是否係從嘉義
    監獄借提回來，現在在法庭之證人王德興？）不是他。我講
    的阿興之前在台北看守所第十工廠服刑。…（問：你說的阿
    興，在何處、何時把行動電話交給你？）新莊，好像新樹路
    或中正路附近，阿興大約上午八至九時之間交行動電話給我
    。阿興當時在路上遇到我，我開著車，那時候塞車，我車窗
    有搖下來，所以阿興才知道我，阿興當時騎著一輛一二五ｃ
    ｃ的車，是他先叫我，當時路上塞車，阿興問我那裡方不方
    便，就是問我有沒有錢，他要跟我借錢，他跟我借一千元，
    然後跟我說，手機先押在我這裡，他到時後再來向我拿，若
    他無法返還一千元，手機就算我的，阿興沒有向我說要如何
    還我錢，但我有留我行動門號給他，他沒有跟我說押在我這
    裡的手機的門號。我當時並不知道阿興交給我的行動電話是
    搶來的，我如果知道，我就不會將我的ＳＩＭ卡插入該手機
    使用。…（問：請說明你如何測試手機？）將我的ＳＩＭ卡
    插入被害人手機，然後打電話給朋友，後來這通電話有通，
    我好像連續打了兩通。（問：為何這兩通通聯紀錄，都是人
    家打給你？）時間太久，我不記得了。…（問：你之前九十
    六年五月十八日向法官說，阿興打電話給我，他才知道你的
    住所，他才過來找你，與你今日所說，你們在路上因為塞車
    而相遇的說詞不同，為何如此？）今天所說的才是真的。（
    問：為何之前是說假話？）因為當時我忘了。（問：為何你
    本來在警察局無法解釋，你的ＳＩＭ卡插入被害人手機使用
    ，但是你在偵訊時，你又想起是阿興拿來抵押的，是什麼因
    素讓你想起來的？）（沈默許久），我回去後想了很久才想
    起來，因為什麼因素想起來我忘了。（問：既然在偵查中想
    起來了，為何向受命法官說，阿興是來你住所找你，既然在
    偵訊中已經想起來了，為何之後的陳述又會混淆不清？）因
    為我回去有仔細想過等語（見原審卷第二六至二八、七九、
    八三、八七、八八頁）。其於本院審理時稱：當時會說在家
    裡的原因，是想到說可能在家裡，後來回去仔細想過，應該
    是在路上沒有錯，如果我沒有記錯，當時在新樹路上遇到，
    他叫我，當時我開車，當時塞車時間，他騎摩托車，他看到
    我叫我，問我身上方不方便，拿壹支手機先放我這邊，等他
    有錢打電話給還錢，再把手機還他，我有把我手機號碼給他
    ，因為當時我的手機有問題，他說他急需用錢，先把手機放
    我這邊，我就把手機打開，把我的ＳＩＭ卡放進去，我有撥
    號，但打幾通我忘記了。…我確實沒有搶奪，如果我有搶奪
    ，我不會拿她的手機來使用，還把我的ＳＩＭ卡放進去使用
    等語（見本院卷第二九頁反面）。
  (三)復有0000000000號通聯調閱查詢單一紙，手機序
    號：000000000000000號通聯調閱查詢單二
    紙在卷可佐（見偵卷第一一至一三頁）。
  (四)綜上，依被告所供，其就如何取得該手機先稱不記得、再稱
    係「阿興」撥電話找他借錢、後稱係在路上巧遇「阿興」而
    由「阿興」所交付，可見其就取得手機之原因前後供述不同
    ，是其辯稱該手機係「阿興」所交付云云，自難率信。再倘
    該手機係「阿興」向被告借款而質押，衡情「阿興」應會留
    下聯絡地址或電語以供日後還款時之連繫，惟被告確未能提
    供「阿興」之聯絡地址或電話以供查證，益徵被告所辯該手
    機係「阿興」向其質押云云，要屬臨訟杜撰之詞，不足採信
    。又該手機若係「阿興」所質押，被告對該手機自負有返還
    之責，被告亦無擅自更換該手機的ＳＩＭ卡之理，足徵被告
    更換ＳＩＭ卡的動機，顯係企圖規避警方的查察。蓋每支手
    機均有序號，不因ＳＩＭ卡之更換而改變，因而警方可從通
    聯紀錄上之序號追查手機之下落，但一般人易誤認只要更換
    ＳＩＭ卡警方即難從通聯紀錄追查手機下落，是被告更換手
    機ＳＩＭ卡以逃避警方查察之意圖，已臻灼然。另觀被害人
    在遭搶奪後，被告在不到二個小時內即開始使用該手機，衡
    之常情，被告在極短暫的時間內要從第三人處取得該手機的
    可能性極低。綜上各節所述，堪認上揭手機應係被告自被害
    人處搶奪而來。
  (五)本件事證明確，被告犯行堪以認定，自應依法論科。
二、被告行為後，刑法部分修正條文於九十五年七月一日起生效
    施行（下稱現行刑法）；復參酌最高法院九十五年五月二十
    三日第八次刑事庭會議決議意旨，現行刑法第二條第一項之
    規定，係規範行為後法律變更所生新舊法律比較適用之準據
    法，於現行刑法施行後，應適用現行刑法第二條第一項之規
    定，為「從舊從輕」之比較。茲就本案新、舊法比較適用之
    結果分敘如下：
  (一)被告之犯行依修正前之刑法第四十七條或修正後之刑法第四
    十七條第一項之規定，均構成累犯者，則對被告而言並無有
    利或不利之情形，亦不生新舊法比較之問題，應逕依修正前
    之刑法第四十七條，論以累犯，並加重其刑。
  (二)再被告行為時之刑法第四十一條第一項前段規定：「犯最重
    本刑為五年以下有期徒刑以下之刑之罪，而受六個月以下有
    期徒刑或拘役之宣告，因身體、教育、職業、家庭之關係或
    其他正當事由，執行顯有困難者，得以一元以上三元以下折
    算一日，易科罰金。」依斯時有效施行之罰金罰鍰提高標準
    條例第二條前段規定（業於九十五年五月十七日經總統以華
    總一義字第０九五０００六九七九一號令修正公布刪除，並
    自九十五年七月一日起生效），依刑法第四十一條易科罰金
    者，就其原定數額提高為一百倍折算一日，則被告等行為時
    之刑法及罰金罰鍰提高標準條例關於易科罰金折算標準之規
    定，係以銀元三百元折算一日，經折算為新臺幣後，應以新
    臺幣九百元折算一日。而現行刑法第四十一條第一項前段規
    定：「犯最重本刑為五年以下有期徒刑以下之刑之罪，而受
    六個月以下有期徒刑或拘役之宣告者，得以新臺幣一千元、
    二千元或三千元折算一日，易科罰金。」比較修正前、後關
    於易科罰金折算標準之規定，以修正前刑法第四十一條第一
    項前段及修正前罰金罰鍰提高標準條例第二條前段規定，較
    有利於被告等。
三、核被告所為，係犯刑法第三百二十五條第一項之搶奪罪。被
    告前因施用毒品案件，經臺灣板橋地方法院裁定移送強制戒
    治，並經臺灣板橋地方法院檢察署以九十年度毒偵字第二八
    二０號提起公訴，經臺灣板橋地方法院以九十一年度訴字第
    一六四六號判處有期徒刑八月確定，於九十四年二月二日縮
    刑期滿執行完畢，此有臺灣高等法院被告前案紀錄表在卷足
    稽（見本院卷第九至一四頁），五年之內，再犯有期徒刑以
    上之本罪，應依累犯之規定，加重其刑。
四、原審未察，遽為被告無罪之諭知，尚有未洽。檢察官執以指
    摘原判決不當，為有理由，應予撤銷改判。爰審酌被告之素
    行、犯罪之動機、目的、手段、所生危害、犯罪後態度等一
    切情狀，量處如主文第二項所示之刑。又被告犯罪係在九十
    六年四月二十四日之前，爰依中華民國九十六年犯罪減刑條
    例第二條第一項第三款規定，得減其刑二分之一，併諭知易
    科罰金之折算標準，如主文第二項所示。
五、至檢察官於原審稱被告之行為，亦構成電信法第五十六條第
    一項罪嫌。惟被告係將被害人之手機更換自己的手機之ＳＩ
    Ｍ卡，由此可見被告使用上揭手機時並無不法利益之意圖。
    是檢察官此部分之主張，係屬誤會，併予敘明。
據上論斷，應依刑事訴訟法第三百六十九條第一項前段、第三百
六十四條、第二百九十九條第一項前段，刑法第二條第一項、第
三百二十五條第一項、第四十七條（修正前）、第四十一條第一
項前段（修正前），罰金罰鍰提高標準條例第二條（修正前），
中華民國九十六年罪犯減刑條例第二條第一項第三款、第七條、
第九條，判決如主文。
本案經檢察官田炳麟到庭執行職務。
中　　華　　民　　國　　96　　年　　11　　月　　6 　　日
　　　　　　　　　刑事第十七庭  審判長法　官  趙功恆
                                　　  法　官  孫惠琳
                                　　  法　官  陳憲裕
以上正本證明與原本無異。
如不服本判決，應於收受送達後十日內向本院提出上訴書狀，其
未敘述上訴之理由者並得於提起上訴後十日內向本院補提理由書
（均須按他造當事人之人數附繕本）。
                                      書記官  劉育妃
中　　華　　民　　國　　96　　年　　11　　月　　9 　　日
附錄：本案論罪科刑法條全文
刑法第三百二十五條第一項：
（普通搶奪罪）
意圖為自己或第三人不法之所有，而搶奪他人之動產者，處 6 月
以上 5 年以下有期徒刑。
因而致人於死者，處無期徒刑或 7 年以上有期徒刑，致重傷者，
處 3 年以上 10 年以下有期徒刑。
第 1 項之未遂犯罰之。
